臺灣高等法院臺南分院刑事判決　　　　 99年度上易字第707號
上　訴　人
即　被　告　楊宋豪
上列上訴人因竊盜案件，不服臺灣嘉義地方法院99年度易字第66
1號中華民國99年10月22日第一審判決（起訴案號： 臺灣嘉義地
方法院檢察署99年度偵字第3673號），提起上訴，本院判決如下
：
    主  文
上訴駁回。
    事  實
一、楊宋豪前於民國（下同）因搶奪罪經判處有期徒刑三年六月
    確定；另因竊盜罪經判處有期徒刑一年，減刑為有期徒刑六
    月確定；又因違反毒品危害防制條例案件經判處有期徒刑三
    月，減刑為有期徒刑一月十五日確定，嗣定應執行刑四年一
    月十五日確定，另執行殘刑十月十八日，於96年 7月16日縮
    短刑期執行完畢出監。猶不知悔改，復於99年3月16日下午3
    時50分許，駕駛車牌號碼7616─XT號自用小客車，途經嘉義
    縣太保市○○里○○○段農田，偶見在該農田農作之柯聖義
    將其所飼養非洲鸚鵡 1隻（年齡二年多，價值約新台幣二萬
    多元），繫在農田旁之水桶上，乃有機可趁，竟意圖為自己
    不法之所有，趁柯聖義不注意之際，徒手將繫在水桶之鐵鏈
    解開而竊取柯聖義所飼養之該隻非洲鸚鵡，得手後駕車逃逸
    。
二、案經嘉義縣警察局水上分局報請臺灣嘉義地方法院檢察署檢
    察官偵查起訴。
    理  由
壹、關於證據能力方面
一、按被告以外之人於審判外之陳述，雖不符前四條之規定，而
    經當事人同意於審判程序作為證據，法院審酌該言詞陳述或
    書面陳述作成時之情況，認為適當者，亦得為證據，刑事訴
    訟法第159條之5定有明文。
二、查本件被告犯罪事實之證據方法，經本院準備程序提示予檢
    察官及被告，均表示對於證據能力無意見，同意列為證據（
    本院卷第23頁）。
三、又查，本件證人柯聖義於警詢之證述，核警方經其等同意後
    始接受訊問，且經警方先訊問相關案情，由其等一一陳述後
    ，始經記載於偵訊筆錄之中，嗣經閱覽筆錄無訛，再按捺指
    印所制作完成，全程並經錄音存證，足見警詢筆錄確係本於
    其等之陳述內容所制作，且符合取證之合法程序，是認上開
    證人於警詢中所為之供述證據，依其等作成時之情況，應為
    適當，且為證明本件犯罪事實所必要，自得採為證據。
四、次按被告以外之人於偵查中向檢察官所為之陳述，除顯有不
    可信之情況者外，得為證據，刑事訴訟法第159條之1第 2項
    定有明文。又因檢察官與法官同為司法官，衡諸實務運作，
    檢察官實施刑事偵查程序，應能恪遵法定程序之要求，未有
    違法取供之情事，符合取證之合法程序，其可信度極高，職
    是，被告以外之人前於偵查中已具結而為證述，除反對該項
    供述得具有證據能力之一方，已釋明「顯有不可信之情況」
    之理由外，應認該證人於偵查中之陳述具有證據能力。是以
    ，證人柯聖義於偵查中，經以證人身分具結所為之證詞，既
    經合法具結擔保所述實在，被告復未釋明上開證述有何顯不
    可信之情況，且上開證人並於本院審理時到院具結作證，給
    予被告及檢察官對該等證人詰問之機會，依刑事訴訟法第15
    9條之1第 2項傳聞證據之例外規定，應認上開證人於偵查中
    之陳述，應具有證據能力。
五、再查，嘉義縣警察局水上分局太保分駐所所製作之受理柯聖
    義渠非洲灰鸚鵡失竊案偵查報告 1份（警卷第8、9頁），經
    檢察官及被告於本院準備程序時已不爭執其證據能力（本院
    卷第23頁），且上開書證之供證內容，經製作人吳型德於本
    院審理時到庭供述記錄之過程，成為其供述之一部分，已非
    屬傳聞證據，自有證據能力。
六、末按測謊鑑定，係依一般人在說謊時，會產生遲疑、緊張、
    恐懼、不安等心理波動現象，乃以科學方法，由鑑定人利用
    測謊儀器，將受測者之上開情緒波動反應情形加以紀錄，用
    以分析判斷受測者之供述是否違反其內心之真意而屬虛偽不
    實，故測謊鑑定，倘鑑定人具備專業之知識技能，復基於保
    障緘默權而事先獲得受測者之同意，所使用之測謊儀器及其
    測試之問題與方法又具專業可靠性時，該測謊結果，如就有
    利之供述，經鑑定人分析判斷有不實之情緒波動反應，依補
    強性法則，雖不得作為有罪判決之唯一證據，但非無證據能
    力，仍得供裁判之佐證，其證明力如何，事實審法院有自由
    判斷之職權（最高法院90年度台上字第4090、6846號判決意
    旨參照）。查被告於99年 8月17日在內政部警政署刑事警察
    局經其具結同意而實施測謊鑑定後，經該局受有專業訓練之
    測謊鑑定人員以測試儀器，並以測謊圖譜、分析量化表等專
    業分析所為之測謊鑑定，並記明實施鑑定之方法、詳細過程
    及鑑定人資格等事，是上揭專業鑑定之結果報告，均合於刑
    事訴訟法第206條第 1項、第208條所規定之形式要件，自均
    具有證據能力。
七、綜上所述，本院審酌上開證據製作時之情況，並無違法不當
    之情事，其證據之取得過程亦無瑕疵，認為以之作為證據應
    屬適當，與本案待證事實間復具有關連性，並經檢察官、被
    告及辯護人均表示同意列為證據，揆諸前開規定，應認該等
    供述證據符合傳聞證據之例外，均屬具有證據能力，自得採
    為本案證據。
貳、認定犯罪事實所憑之證據及理由
一、訊據上訴人即被告楊宋豪坦白承認：於99年3月16日下午3時
    50分許，駕駛車牌號碼7616─XT自用小客車，途經嘉義縣太
    保市○○里○○○段農田，被告有下車等情，惟矢口否認有
    何前揭竊盜犯行，辯稱：我並未竊取非洲鸚鵡1隻，於99年3
    月16日下午 3時50分許，駕駛車牌號碼7616─XT號自用小客
    車經過嘉義縣太保市○○里○○○段農田，並停於路旁，係
    因為要下車小便，上完廁所即離去等語。
二、經查被告於99年3月16日下午3時50分許，駕駛車牌號碼7616
    ─XT號自用小客車至嘉義縣太保市○○里○○○段農田，並
    曾在路旁下車停留等情，業據被告供承在卷（警卷第 2頁）
    ，且經證人即被害人柯聖義證述在卷（警卷第 4頁）。又查
    ，被告所駕駛之車牌號碼7616─XT號自用小客車之登記名義
    人雖為何竹，此有車籍查詢─基本資料詳細畫面可參（警卷
    第12頁），並據被告供承該部車係其丈人所有，前揭時地係
    由其駕駛等情（警卷第 1頁），又被告供稱駕駛前揭車輛僅
    其一人，並未搭載其他乘客（警卷第 2頁）。綜合上開補強
    證據，足資擔保被告前述自白於上開時間曾駕駛前揭車輛單
    獨至前揭案發地點等情，與事實相符，應堪認該部分可信屬
    實。
三、雖被告矢口否認有上開竊盜之犯行，並以前詞置辯，然本院
    查：
  (一)被害人柯聖義於上揭時、地，如何遭被告竊取其所飼養非洲
    鸚鵡 1隻之事實，業據證人即被害人柯聖義於警詢指證：我
    於案發時在田裡工作，而將其非洲鸚鵡 1隻綁在大型塑膠水
    桶上，其聽到小鳥叫聲後抬頭發現一名男子抓住該非洲鸚鵡
    ，並將該鸚鵡放於車牌號碼7616─XT號自用小客車內，駕車
    加速離去，而該男子進入駕駛座後欲逃逸，其有看到該男子
    之清晰面貌，而該男子即是被告楊宋豪等語（警卷第4頁至6
    頁）；於偵查中結證稱：我看到他（即指被告）車子停在我
    水溝旁邊，他把門關上，我喊他，他就開走了，當時我在那
    裡採蘆薈，我把鸚鵡綁在水桶上，我看到他的背面，我就追
    過去，他已經跳過水溝，右手關後門，左手把駕駛座的門打
    開上車，我看到這個人就是楊宋豪等語明確（偵卷第14、15
    頁），至於當日偵查中證人柯聖義雖另稱只看到背影無法確
    定是被告楊宋豪等情，惟證人於原審審理時陳述意見指出，
    當時檢察官訊問其有關被告楊宋豪於行為時，其抬頭僅見被
    告之背影，當時並無法確認被告楊宋豪，惟嗣於其追至被告
    駕駛之前揭車輛時，在該車輛之駕駛座與被告面對面，因而
    可清晰辨認被告即係竊盜之人（原審卷第31頁）。況且，證
    人柯聖義於本院審理時復以證人身分具結經交互詰問而結證
    ：我的鸚鵡綁在大型水桶上，我的鸚鵡有叫聲時，我轉頭看
    ，有看到被告抓著鸚鵡，跳過水溝到被告停放車子的地方。
    當時鸚鵡離我在農作的地方約10公尺，被告車子停放的地方
    距離我約10公尺，從鸚鵡離被告車子也約10公尺，水溝大約
    一般成人人都可以跳過去，大約 1.3公尺寬等語，又再當庭
    指認在庭被告即係當日偷伊鸚鵡的人乙情不移，並指證稱：
    當時被告車子副駕駛座窗戶沒有關，因為被告解開鸚鵡的時
    候，鸚鵡有叫聲，我轉頭去看，有看到被告抓住鸚鵡跳過水
    溝，當時我喊他，被告就以很快的速度跳過水溝，被告有把
    後座車門打開，好像把鸚鵡放到後車廂，被告繞到前面開車
    跑了等語（本院卷第36頁），並另有本案員警吳型德製作之
    偵查報告及現場相片在卷可稽（警卷第8頁至第9頁、第13頁
    至第16頁）。經互核證人柯聖義之指證，前後一致，並無重
    大矛盾瑕疵，亦未違背經驗法則與論理法則，堪認與事實相
    符而可採信為真。
  (二)又查，被害人柯聖義於案發後第一時間即報警，並由嘉義縣
    警察局水上分局太保分駐所受理，而即派員到案發現場勘查
    ，另依柯聖義提供之車牌號碼查得當時駕車之人為被告，通
    知被告到分駐所，而被告即駕駛上開車號車輛到分駐所，經
    告訴人柯聖義當面確認即係偷非洲灰鸚鵡之人及車輛等情，
    業據證人柯聖義於本院審理時指證甚詳，核與處理本案之警
    員吳型德所證述告訴人柯聖義報案情節相符（本院卷第33至
    35頁），復有吳型德製作之失竊案偵查報告1份附卷可稽（
    警卷第8、9頁）。足資佐證告訴人柯聖義前述指證被害情節
    為真實。
  (三)再查，證人柯聖義於本院審理時並結證稱：當時被告抓走鸚
    鵡的時候，我直接撥 110報案，向警察陳述我的位置，說我
    的鸚鵡被抓走，並報出車牌，當時報案應該是 3點多，當時
    警員有到現場來拍照，之後我才去警察局，我是 4點多到警
    局，被告後來到派出所的時候，被告把車子開到派出所，我
    認得那台車子，被告走下車我也認得他，我走過去看車子，
    被告太太坐在後面，車窗沒有關，我有向前去看，車子已經
    清理得很乾淨，可以看得出來有清理過，警察要求要採證，
    被告也不願意讓警察採證，因為非洲鸚鵡很會掉白色粉末的
    毛屑，碰到衣服就會白白的，所以我才會往車裡看，可以看
    出來車子已經清理過了。在派出所被告要離開，我告訴他我
    只要鸚鵡而已，什麼都不要，我也不追究，但被告說鸚鵡不
    是他抓的，是他的另一個朋友抓的，說他朋友把鸚鵡丟在水
    上鄉塗溝村的草叢，我知道後馬上去找，因為鸚鵡鐵鍊沒有
    拆開，鸚鵡無法飛行，我就跑去找，找到晚上7、8點到也是
    找不到，過了1、2天，我有再打電話給被告，被告仍然說沒
    有，但我當時並沒有看到被告有另一個朋友，被告說他的朋
    友是跳進去車裡趴在腳踏墊處，但是我看到被告抓了鸚鵡，
    打開後車廂放了鸚鵡後，回到駕駛座時，我和被告面對面，
    我看車上並沒有第二人等語（本院卷第36頁），準此可見，
    被告苟未竊取柯聖義所飼養之非洲鸚鵡，何須又向諉稱係車
    上另位朋友所竊，且證人柯聖義並堅指當日車上並無搭載其
    他第二人，足見被告之說詞顯非實情。且參以，被告所稱把
    鸚鵡放在水上鄉○○村路旁的草叢裡乙節，經質之證人柯聖
    義又結證稱：案發後我有上網去找，後來有找回來，是事發
    後4、5天鸚鵡飛到水上機場戰鬥機的機棚，被人拾獲，撿給
    一位士官，後來那位士官打電話給我，我馬上把鸚鵡帶回來
    ，是離案發大概1、2個月之後的事情。（問：被告丟棄塗溝
    村草叢離水上機場的機棚大概多遠？）約 4公里左右。（問
    ：鸚鵡是否有可能會飛這麼遠？）沒有問題，我那隻鸚鵡很
    會飛。（問：在機棚找到鸚鵡時，是否腳上有鍊鐵鍊？）找
    到的人說沒有鐵鍊，鐵鍊是勾在鸚鵡腳上的S勾環，S勾環還
    在。（問：鐵鍊是否有可能自己脫落？）不可能，因為鐵鍊
    要解開要11圈。很快能夠解開，但是不可能自己脫落，因為
    我鍊了11圈，也不可能斷掉，不銹鋼直徑有 5MM，栓緊後不
    可能斷裂等語（本院卷第37頁）。益徵被告確有竊取該隻非
    洲鸚鵡，惟因遭告訴人當場發覺報案而將鸚鵡棄置在水上鄉
    ○○村路旁的草叢裡，鸚鵡飛到水上機場戰鬥機的機棚而被
    人拾獲，核與事實相符，堪信屬實。
  (四)此外，被告於99年 8月17日在內政部警政署刑事警察局經其
    具結同意而實施測謊鑑定後，經該局受有專業訓練之測謊鑑
    定人員測謊結果，被告對於其稱不知本案鸚鵡係何人從現場
    抓走之測謊，其結果亦呈現不實之反應等情，有內政部警政
    署刑事警察局99年9月1日刑鑑字第0990121471號鑑定書可稽
    （交查偵卷第10至25頁），此益可印證告訴人柯聖義所指訴
    被告竊取其所飼養非洲鸚鵡 1隻乙節，應屬信而有徵。而被
    告所辯：案發時地係下車小便，並未竊取該非洲鸚鵡云云，
    應係卸責之詞，不足採信。
四、基上述各項證據綜合判斷，證人柯聖義指證被告於案發時確
    曾駕駛前揭車輛單獨至前揭案發地點，並曾下車抓取證人柯
    聖義所有之非洲鸚鵡 1隻，並將該鸚鵡置於車牌號碼7616─
    XT號自用小客車內，駕車加速離去等情，並無重大矛盾瑕疵
    ，亦未違背經驗法則與論理法則，且核與事實相符，又經調
    查前述各項證據，已能補強告訴人柯聖義指證被告之犯罪情
    節非屬虛構，能予保障告訴人柯聖義之指訴被告竊盜犯罪事
    實之真實性，足認被告之竊盜犯行，事證已明，洵堪認定。
參、論罪科刑之理由
一、核被告楊宋豪所為，係犯刑法第320條第1項之竊盜罪。
二、又被告有事實欄所載之犯罪及科刑紀錄，有卷附臺灣高等法
    院被告前案紀錄表可查，其於96年 7月16日縮短刑期執行完
    畢出監，五年以內故意再犯本件有期徒刑以上之罪者，為累
    犯，應依刑法第47條第1項之規定加重其刑。
肆、維持原判決之理由
一、原審以被告楊宋豪罪證明確，因而：
  (一)適用刑法第320條第1項、第47條第1項、第41條第1項前段，
    刑法施行法第1條之1等規定。
  (二)並審酌被告前有搶奪、竊盜等前科，素行不良，其犯罪動機
    、目的、手段，國中肄業之智識程度，已婚育有一子之家庭
    狀況，犯後猶否認犯行，未與被害人和解等一切情狀，量處
    有期徒刑六月，並諭知易科罰金之折算標準，以資懲儆。至
    公訴人雖求刑有期徒刑九月，惟考量本案被害金額尚低，雖
    未與被害人和解，惟被害人仍希望給予自新機會等情（原審
    卷第31頁至第32頁），本院認量處有期徒刑六月之刑度為適
    當，併予敘明等語。
二、本院經核原判決認事用法，並無不合，且量刑亦堪屬允當。
    被告上訴意旨猶執前詞，否認犯罪，指摘原判決不當，經查
    殊非足取，為無理由，應予駁回。
伍、適用之法律：刑事訴訟法第368條。
本案經檢察官趙中岳到庭執行職務。
中    華    民    國   100    年    1    月     4     日
                  刑事第五庭  審判長法  官  楊明章
                                    法  官  趙文淵
                                    法  官  蔡美美
以上正本證明與原本無異。
不得上訴。
                                    書記官  歐貞妙
中    華    民    國   100    年    1     月    4     日
附錄：本判決論罪科
刑法第320條第1項
（普通竊盜罪、竊佔罪）
意圖為自己或第三人不法之所有，而竊取他人之動產者，為竊盜
罪，處5年以下有期徒刑、拘役或5百元以下罰金。